臺北高等行政法院判決
　　　　　　　　　　　　　　　　　　　95年度訴字第4231號
　　　　　　　　　　　　　　　.
原　　　告　甲○○
訴訟代理人　戊○○○
被　　　告　臺北縣政府稅捐稽徵處
代　表　人　乙○○處長）住同.
訴訟代理人　丙○○
　　　　　　丁○○
上列當事人間因地價稅事件，原告不服臺北縣政府中華民國95年
10月13日北府訴決字第0950487682號（案號：00000000）訴願決
定，提起行政訴訟。本院判決如下：
    主  文
原告之訴駁回。
訴訟費用由原告負擔。
　　事  實
一、事實概要：緣原告於民國（下同）49年至79年間先後取得坐
    落臺北縣蘆洲市○○段240 、241 、242 、599 地號等4 筆
    土地（下稱系爭4 筆土地），因土地所有權人身分證號配賦
    錯誤致漏未歸戶開徵，經被告所屬三重分處清查發現後，又
    誤植原告之身分證號（應為Ｚ000000000，誤植為Ｚ000000000
    ），致有2 個歸戶冊號，復於查得正確資料後合併歸戶，並
    依土地稅法及稅捐稽徵法第21條規定，向系爭4 筆土地所有
    權人即原告發單課徵尚在5 年核課期內之89年至93年差額地
    價稅依次為新臺幣（下同）22萬331 元、22萬3,422 元、22
    萬3,422 元、2 萬6,449 元、1 萬5,724 元在案。原告不服
    ，申請復查、提起訴願，均未獲變更，遂提起本件行政訴訟
    。
二、兩造聲明：
  (一)原告聲明：訴願決定及原處分均撤銷。
  (二)被告聲明：駁回原告之訴。
三、兩造之爭點：
　(一)原告主張之理由：
    1.被告於89年至93年地價稅繳款書所登記之稅籍編號00-000
      0-000-000 與身分證字號Ｚ000000000兩者，皆與原告正確
      之稅籍編號00-0000-000-000 與身分證字號Ｚ000000000完
      全不符。身分與事實皆為錯誤之行政處分，為無效之行政
      處分。故被告94年10月5 日北稅重一字第0940030854號函
      針對原告所有系爭4 筆土地，因身分證字號配賦錯誤所為
      補徵地價稅之行政處分，應自始不生效力。倘非屬無效之
      行政處分，亦應是違法之行政處分，被告應職權加以撤銷
      。
    2.身分證字號配賦錯誤致漏未歸戶開徵，誠屬被告之過失，
      不可歸責原告，不應將被告行政疏失轉嫁由人民承擔不利
      益。行政機關所為之行政處分亦應考量人民之信賴與誠實
      信用之均衡維護為妥，故應以知其有此行政處分之時，即
      被告更正配賦錯誤之日起（人民始知有稅捐處分之時）之
      地價稅計算，即應以94年10月5 日之土地公告現值計算應
      補徵89年至93年之地價稅，方為妥適。
    3.又系爭土地中之599地號土地地目為田，地價稅額不應如
      此高。
  (二)被告主張之理由：
    1.按改制前行政法院58年判字第31號判例：「納稅義務人依
      所得稅法規定辦理結算申報而經該管稅捐稽徵機關調查核
      定之案件，如經過法定期間而納稅義務人未申請復查或行
      政爭訟，其查定處分，固具有形式上之確定力，惟稽徵機
      關如發見原處分錯誤短徵，為維持課稅公平之原則，基於
      公益上之理由，要非不可自行變更原查定處分，而補徵其
      應納之稅額。」，被告所屬三重分處雖因系爭4 筆土地之
      所有權人身分證號配賦錯誤，致漏未歸戶開徵地價稅，惟
      為維持課稅公平之原則，基於公益上之理由，依法補徵5
      年之地價稅差額，亦無不合。
    2.次按平均地權條例第14條、第16條、第17條及同條例施行
      細則第26條第1 項已規定地價之土地，應以當期公告地價
      百分之80為申報地價並依核列歸戶之地價總額課徵地價稅
      。從而，本件原核定乃分別以公告年期為86年7 月、89年
      7 月及93年1 月公告地價百分之80為計算準據核課並補徵
      89年至93年地價稅。原告主張應以94年10月5 日之地價計
      徵89年至93年地價稅乙節，與法相悖，應不足採。又本件
      因原告身分證字號配賦錯誤致產生2 個稅籍號，未將原告
      坐落臺北縣系爭土地合併歸戶開徵，惟於查明後合併歸戶
      予以補徵尚在核課期間內之5 年地價稅，並無違反信賴保
      護及誠實信用原則可言，原告主張核無可採。
    3.綜上所述，被告所屬三重分處補徵系爭4 筆土地5 年地價
      稅差額，並無違誤，訴願決定遞予維持亦無不合，仍請駁
      回原告之訴。
　　理  由
一、按土地稅法第3 條第1 項第1 款規定：「地價稅或田賦之納
    稅義務人如左：一、土地所有權人。」；第14條規定：「已
    規定地價之土地，除依第22條規定課徵田賦者外，應課徵地
    價稅。」；第15條規定：「地價稅按每一土地所有權人在每
    一直轄市或縣（市）轄區內之地價總額計徵之。前項所稱地
    價總額，指每一土地所有權人依法定程序辦理規定地價或重
    新規定地價，經核列歸戶冊之地價總額。」；第16條規定：
    「地價稅基本稅率為千分之十。土地所有權人之地價總額未
    超過土地所在地直轄市或縣（市）累進起點地價者，其地價
    稅按基本稅率徵收；超過累進起點地價者，依左列規定累進
    課徵：一、超過累進起點地價未達五倍者，就其超過部分加
    徵千分之十五。二、超過累進起點地價五倍至十倍者，就其
    超過部分課徵千分之二十五。三、超過累進起點地價十倍至
    十五倍者，就其超過部分課徵千分之三十五。四、超過累進
    起點地價十五倍至二十倍者，就其超過部分課徵千分之四十
    五。五、超過累進起點地價二十倍以上者，就其超過部分課
    徵千分之五十五。前項所稱累進起點地價，以各該直轄市及
    縣（市）土地七公畝之平均地價為準。但不包括工廠用地、
    礦業用地、農業用地及免稅土地在內。」；第40條規定：「
    地價稅由直轄市或縣（市）主管稽徵機關按照地政機關編送
    之地價歸戶冊及地籍異動通知資料核定，每年徵收1 次，必
    要時得分2 期徵收；其開徵日期，由省（市）政府定之。」
    。次按稅捐稽徵法第21條第1 項第2 款規定：「．．．由稅
    捐稽徵機關依稅籍底冊或查得資料核定課徵之稅捐，其核課
    期間為5 年。」；第21條第2 項：「在前項核課期間內，經
    另發現應徵之稅捐者，仍應依法補徵或並予處罰；在核課期
    間內未經發現者，以後不得再補稅處罰。」。又按平均地權
    條例第14條規定：「規定地價後，每3 年重新規定地價1 次
    。但必要時得延長之。重新規定地價者，亦同。」；第16條
    規定：「舉辦規定地價或重新定地價時，土地所有權人未於
    公告期間申報地價者，以公告地價百分之80為其申報地價。
    土地所有權人於公告期間申報地價者，其申報之地價超過公
    告地價百分之120 時，以公告地價百分之120 為其申報地價
    ；申報之地價未滿百分之80時，得．．．以公告地價百分之
    80為申報地價。」；第17條規定：「已規定地價之土地，應
    按申報地價，依法徵收地價稅。」。平均地權條例施行細則
    第26條第1 項規定：「地政機關應於舉辦規定地價或重新規
    定地價後，當期地價稅開徵2 個月前，將總歸戶冊編造完竣
    ，送1 份由稅捐稽徵機關據以編造稅冊辦理徵稅。」。
二、本件事實概要已如前述，有相關原處分卷可稽，堪予認定。
    原告不服，循序提起行政訴訟，主張：原告之所以未繳納系
    爭4 筆土地地價稅，係因被告誤將原告身分證字號登載錯誤
    ，因而漏未歸戶所致，自不應將不利益歸諸於原告；縱應補
    徵，也應以發現歸戶錯誤之時94年公告土地現值為計算標準
    ，方為妥適云云。
三、經查，原告既不爭執其為系爭4 筆土地之所有權人，依土地
    稅法第3 條第1 項第1 款之規定，其即屬地價稅之納稅義務
    人。而系爭土地因原告之身分證字號首號英文字母誤植，致
    漏未歸戶，歷年亦均無繳納地價稅之紀錄，被告所屬三重分
    處查明合併歸戶後，核計應課徵之89年至93年地價稅依次為
    30萬3,525 元、30萬7,765 元、30萬7,765 元、32萬6,078
    元、14萬6,535 元，此有更正後89年至93年地價稅課稅明細
    表附於原處分卷第54-66 頁可憑，再予減除原告已納之89年
    至93年地價稅依次為8 萬3,194 元、8 萬4,343 元、8 萬4,
    343 元、29萬9,629 元、13萬811 元（見原處分卷第137-14
    1 頁），則原核定補徵89-93年差額地價稅依次應為22萬331
    元、22萬3,422 元、22萬3,422 元、2 萬6,449 元、1 萬5,
    724 元，於法並無不合。
四、至於原告主張被告既在94年間始發現歸戶錯誤，自應按94年
    公告現值計徵系爭土地之地價稅額云云。惟依土地稅法第15
    條及平均地權條例與其施行細則之規定，已規定地價之土地
    ，應以當期公告地價百分之80為申報地價，並依核列歸戶之
    地價總額課徵地價稅。是以被告以公告年期86年7 月、89年
    7 月及93年1 月公告地價百分之80計算準據核課，於法有據
    。又據前揭土地稅法第16條規定，地價稅採累進稅率課徵，
    土地所有權人之地價總額超過土地所在地之直轄市或縣(市)
    累進起點地價者，即累進課徵，超過累進起點地價倍數愈高
    ，稅率愈高，故土地所有權人在同一直轄市或縣（市）之所
    有土地，面積愈多及地價總額愈高者，其地價稅之負擔將愈
    重。地價稅既以土地所有權人在同一直轄市或縣（市）所有
    之土地地價及面積所計算之地價總額為課稅基礎，並採累進
    稅率，則課徵地價稅自應以正確之合併歸戶土地面積所計算
    之地價總額作為課稅基礎，始與前開土地稅法規定之課稅原
    則無違。原告之主張，顯然乏據而不可採。
五、原告另於本件辯論時主張系爭土地中之599 地號土地地目為
    田，地價稅額不應如此高一節，此部分爭點事涉該599 地號
    土地應否課徵田賦，惟此不僅未經原告於復查程序中主張為
    爭點之一，其迄至辯論程序始為主張，於程序已有未合；且
    該筆土地於本件補徵年度之89-93 年間均未作農業使用，此
    亦為原告所自承，是以599 地號土地根本未符課徵田賦之要
    件，是此爭點於實體上亦屬無據。
六、綜上所述，本件被告於查得正確資料後，將原告土地合併歸
    戶，並予以補徵尚在5 年核課期內之89年至93年差額地價稅
    ，並無不合。訴願決定予以維持，亦無不當。原告訴請撤銷
    原處分與訴願決定，為無理由，應予駁回。
據上論結，本件原告之訴為無理由，爰依行政訴訟法第98條第3
項前段，判決如主文。
中  　華  　民  　國　   96　  年  　8    月　  9     日
                         第四庭審判長法  官　侯　東　昇
                                   　法  官　陳　秀  
                                     法  官　李　玉　卿
上為正本係照原本作成。
如不服本判決，應於送達後20日內，向本院提出上訴狀並表明上
訴理由，如於本判決宣示後送達前提起上訴者，應於判決送達後
20日內補提上訴理由書（須按他造人數附繕本）。
中　　華　　民　　國　　 96　  年　  8　  月　  9　　 日
                                     書記官  楊  怡  芳
